臺灣高等法院刑事判決
109年度上易字第1498號
上  訴  人  
即  被  告  蕭義憲




上列上訴人即被告因侵占案件，不服臺灣臺北地方法院109年度
審易字第912號，中華民國109年6月30日第一審判決(起訴案號：
臺灣臺北地方檢察署109年度偵緝字第627號)，提起上訴，本院
判決如下：
    主  文
原判決關於沒收部分撤銷。
其他上訴駁回。
蕭義憲緩刑貳年。
    犯罪事實
一、蕭義憲自民國104年10月1日至108年7月間止，在台騑聯運股
    份有限公司（址設於臺北市○○區○○○路0段00號00樓，下稱台
    騑公司）擔任業務一職，負責招攬海、空運貨物承攬運送之
    業務及催收帳款等事務，為從事業務之人。詎其竟意圖為自
    己不法之所有，基於業務侵占之犯意，接續於107年10月至
    同年11月30日間，趁其擔任業務及催收款項之便，而要求台
    騑公司客戶富一代餐飲有限公司將應支付與台騑公司之運費
    款項新臺幣（下同）5萬5,185元、7萬3,471元、7萬8,905元
    、2萬3,230元、4萬9,160元（共計27萬9,951元），均匯入
    其個人名下中國信託商業銀行帳號0000000000000000000號
    帳戶，而以此方式侵占入己。嗣經台騑公司與客戶聯繫確認
    後，始查悉上情。
二、案經台騑公司告訴臺灣臺北地方檢察署檢察官偵查起訴。
    理  由
一、證據能力：本判決以下援引之審判外供述證據以及書證，本
    案當事人均未爭執其證據能力（本院卷第49至50頁），而該
    等證據經本院審酌並無違法取得之情況，認為適宜做為證據
    ，自應有證據能力。
二、認定犯罪事實所憑之證據及理由：上揭犯罪事實，業據被告
    於偵查、原審及本院審理時均坦承不諱（109年度偵緝字第6
    27號卷，下稱偵緝卷，第40頁；原審卷第35、46、53頁；本
    院卷第51頁），核與證人即告訴人台騑公司告訴代理人即業
    務總監趙毓全之指訴情節大致相符（108年度他字第12995號
    卷，下稱他字卷，第89至90頁），並有被告之員工基本資料
    表及服務志願書、客戶對帳單、空運出口收費明細單、電子
    郵件及被告之自白書及還款計畫書等影本附卷可憑（他字卷
    第9至29頁），足認被告自白確與事實相符而堪採信。本案
    事證已臻明確，被告上揭犯嫌應堪認定，自應依法論科。
三、論罪：
(一)查被告行為後，刑法第336條於108年12月25日修正公布。經
    比較新舊法之結果，修正後刑法第336條係將刑法施行法第1
    條之1第2項本文規定罰金數額修正提高30倍，以增加法律明
    確性，以使刑法分則各罪罰金數額具內在邏輯一致性（刑法
    第336條修正理由參照），關於刑罰加重之規定並無變更，
    應不生新舊法比較之問題，自應適用裁判時之法律。
(二)核被告所為，係犯刑法第336條第2項之業務侵占罪。又被告
    基於一個業務侵占之不法意圖，利用擔任告訴人台騑公司業
    務一職並負責催收款項之機會，向告訴人台騑公司之同一客
    戶即富一代餐飲有限公司表示應將支付與告訴人之運費款項
    匯入其指定之帳戶，侵占入己，其所為之各次侵占行為均係
    為達成其同一犯罪目的之各個舉動，有事實上密接關係，而
    接續侵害同一法益，於整體犯罪行為完畢前，被告主觀上應
    係以各個舉動為其全部犯罪行為之一部，且客觀上亦存在一
    定實施時地之密接，視為接續犯而予以包括評價較為合理，
    應認僅構成包括一罪。
四、維持原判決及駁回上訴之理由：
(一)原審以被告所犯業務侵占犯行，罪證明確，爰以行為人之責
    任為基礎，審酌被告受僱於告訴人台騑公司，未能忠誠廉直
    ，反圖一己之私，利用職務之便，侵占客戶支付予告訴人之
    款項共計27萬9,951元，影響告訴人對於客戶運費款項管理
    之正確性，並使告訴人受有財產上損失，所為實有不該，並
    考量被告犯後坦承犯行，於案發後曾簽立還款計畫書，惟始
    終未依諾償還予告訴人，嗣告訴代理人趙毓全於原審行準備
    程序時表示，被告就其侵占之款項，首期需支付7萬9,951元
    ，剩餘款項始同意被告分期償還，惟被告表示其當庭僅能先
    行支付2萬元，嗣後每月償還1萬1,000元等語，雙方因就分
    期條件無共識而未能達成和解等情（他字卷第5、29、90頁
    ，原審卷第46頁），兼衡被告無犯罪前科之素行，此有本院
    被告前案紀錄表附卷可參，另考量其犯罪動機、目的、手段
    、所生損害、所得利益，暨被告為大學畢業之教育程度（原
    審卷附之被告個人戶籍資料查詢結果）、現職收入、無扶養
    對象等家庭經濟生活狀況（原審卷第54頁）等一切情狀，量
    處有期徒刑6月，並諭知易科罰金之折算標準。核其認事用
    法並無違誤，量刑亦屬妥適，應予維持。
(二)被告上訴以其業已全數賠償告訴人，請求從輕量刑。惟按刑
    事審判旨在實現刑罰權之分配的正義，故法院對有罪被告之
    科刑，應符合罪刑相當之原則，使輕重得宜，罰當其罪，以
    契合社會之法律感情，此所以刑法第57條明定科刑時應審酌
    一切情狀，尤應注意該條所列10款事項以為科刑輕重之標準
    ，俾使法院就個案之量刑，能斟酌至當。而量刑輕重係屬事
    實審法院得依職權自由裁量之事項，苟已斟酌刑法第57條各
    款所列情狀而未逾越法定刑度，不得遽指為違法（最高法院
    72年台上字第6696號判例參照）。查原審判決關於被告所犯
    業務侵占罪部分，業審酌刑法第57條各款所列情狀，並衡酌
    犯行之犯罪後態度之情形，而於法定刑度之內，予以量定，
    客觀上並無明顯濫權或失之過重之情形，亦未違反比例原則
    ，自難認有何違法或不當。況業務侵占罪之法定最輕本刑為
    有期徒刑6月，參酌本件被告侵占之金額非微，告訴人案發
    初始並未立即提起告訴，而係與被告約定分期付款償還（他
    字卷第29頁），給予被告彌補之機會，惟被告未珍惜告訴人
    給予之轉寰餘地，不僅未依約償還，避不見面，告訴人始提
    起告訴等情，是認原審綜合被告犯罪整體情狀，包含其犯後
    態度等各節，量處有期徒刑6月，已屬輕判寬諒，核無過重
    之處。被告據此上訴為無理由，應予駁回。
五、緩刑之宣告：被告前未曾因故意犯罪受有期徒刑以上刑之宣
     告，此有本院被告前案紀錄表附卷可稽（本院卷第31頁）
    ，其因一時短於思慮犯罪，犯罪後已坦承犯錯，而具悔意，
    且業於原審判決後與告訴人達成和解，全數賠償告訴人台騑
    公司27萬9,951元，並再支付3萬5,000元之和解金等情，有
    台騑公司收訖被告償還業務侵占款收據及和解書可憑（本院
    卷第21、25頁），告訴代理人並於本院審理時當庭表示願意
    原諒被告，給予被告自新之機會等語（本院卷第51頁），是
    本院審酌上情，認被告經此偵審程序之教訓，當足生警惕，
    前揭所宣告之刑，以暫不執行為適當，爰依刑法第74條第1
    項第1款規定，宣告緩刑2年，以勵自新。　　　　
六、撤銷沒收部分：
(一)沒收於104年12月30日修正公布，並自105年7月1日起施行，
    修正後切合沒收之法律本質，明確定義沒收為「刑罰及保安
    處分以外之法律效果」，具有獨立性，而非刑罰（從刑）（
    刑法第2條立法說明一、參照），是若原判決僅就沒收部分
    有所違誤，而於本案部分認事用法正確時，本院自得僅就原
    判決關於沒收部分撤銷，先予敘明。
(二)按犯罪所得，屬於犯罪行為人者，沒收之；前二項之沒收，
    於全部或一部不能沒收或不宜執行沒收時，追徵其價額；宣
    告前二條之沒收或追徵，有過苛之虞、欠缺刑法上之重要性
    、犯罪所得價值低微，或為維持受宣告人生活條件之必要者
    ，得不宣告或酌減之，刑法第38條之1第1項前段、第3項、
    第5項、第38條之2第2項分別定有明文。經查，被告就本件
    業務侵占犯行之犯罪所得共計27萬9,951元雖未據扣案，惟
    被告於原審判決後已與告訴人達成和解並給付共計31萬4,95
    1元（27萬9,951元＋3萬5,000元=31萬4,951元），有台騑公
    司收訖被告償還業務侵占款收據及和解書可憑（本院卷第21
    、25頁），堪認上開犯罪所得均以價額補償方式賠償告訴人
    ，應足以達沒收制度剝奪被告犯罪所得之立法目的，故認就
    其犯罪所得部分如再予以宣告沒收，有過苛之虞，爰依刑法
    第38條之2第2項規定，不予宣告沒收。原審未及審酌於此，
    就被告上開犯罪所得為沒收、追徵之諭知，稍有未洽，自應
    就沒收部分單獨撤銷（不改判），以臻適法。
據上論斷，應依刑事訴訟法第368條、第369條第1項前段、第364
 條，刑法第74條第1項第1款，判決如主文。　　
本案經檢察官游明慧提起公訴，檢察官鄭堤升到庭執行職務。
中　　華　　民　　國　　109 　年　　9 　　月　　10　　日
                  刑事第三庭    審判長法　官  張惠立
                                      法　官  張江澤
                                      法　官  劉兆菊
以上正本證明與原本無異。
不得上訴。
                                      書記官  陳佳微
中　　華　　民　　國　　109 　年　　9 　　月　　10　　日
附錄：本案論罪科刑法條全文
中華民國刑法第336條
對於公務上或因公益所持有之物，犯前條第1項之罪者，處1年以
上7年以下有期徒刑，得併科15萬元以下罰金。
對於業務上所持有之物，犯前條第1項之罪者，處6月以上5年以
下有期徒刑，得併科9萬元以下罰金。
前二項之未遂犯罰之。